【裁判字號】    97,易,789
【裁判日期】    971118
【裁判案由】    違反毒品危害防制條例
【裁判全文】
臺灣新竹地方法院刑事判決               97年度易字第789號
    公  訴  人  臺灣新竹地方法院檢察署檢察官
    被      告  甲○○
上列被告因違反毒品危害防制條例案件，經檢察官提起公訴（97
年度毒偵字第1703號），本院依簡式審判程序判決如下：
    主  文
甲○○施用第二級毒品，累犯，處有期徒刑陸月；又施用第二級
毒品，累犯，處有期徒刑肆月。應執行有期徒刑玖月。
    事  實
一、甲○○前於民國92年間，因違反毒品危害防制條例案件，經
    臺灣桃園地方法院於92年10月23日以92年度壢簡字第921號
    判處應執行有期徒刑9月、諭知易科罰金折算標準確定，並
    於93年1月5日易科罰金執行完畢。
二、甲○○(1)前於88年間，因施用毒品案件，經臺灣士林地方法
    院以88年度毒聲字第2759號裁定送觀察、勒戒後，認無繼續
    施用毒品傾向，並於89年1月15日執行完畢而釋放。(2)又於
    92年月間，因2犯施用毒品案件，經臺灣桃園地方法院以92
    年度毒聲字第838號裁定送觀察、勒戒後，認有繼續施用毒
    品傾向，再經該院以92年度毒聲字第1129號裁定施予強制戒
    治，嗣於92年12月30日因停止戒治而出所、付保護管束，迄
    至93年1月9日因毒品危害防制條例新修正而停止處分，尚未
    執行完畢（所犯刑責部分，業經臺灣桃園地方法院於92年10
    月23日以92年度壢簡字第921號判處應執行有期徒刑9月、諭
    知易科罰金折算標準確定，並於93年1月5日易科罰金執行完
    畢）。(3)復於上開觀察勒戒執行完畢後5年內，即自93年7月
    間起至93年9月25日止，因連續施用第一、二級毒品犯行，
    經臺灣士林地方法院以94年度交訴字第1號各判處有期徒刑
    10、6月，先經臺灣高等法院駁回上訴，嗣經最高法院於94
    年8月18日駁回上訴確定。
三、甲○○不知悔改，基於施用第二級毒品安非他命之犯意，於
    97年6月3日中午12時許，在位於新竹縣關西鎮錦山里6鄰錦
    山70號住處內，將安非他命放入玻璃球內加熱燒烤吸食煙霧
    之方式，施用第二級毒品安非他命1次。另基於施用第二級
    毒品大麻之犯意，於97年5月底、6月初之某日，亦在上開住
    處內，將大麻捲入香煙點火燃燒吸食煙霧之方式，施用第二
    級毒品大麻1次。嗣為警於97年6月3日下午4時30分，在上址
    查獲，經警採集尿液送驗結果，呈大麻代謝物；安非他命、
    甲基安非他命陽性反應。
四、案經新竹縣政府警察局橫山分局報請臺灣新竹地方法院檢察
    署檢察官偵查起訴。
    理  由
甲、程序部分
    本件被告甲○○所犯施用毒品罪，係非死刑、無期徒刑、最
    輕本刑為3年以上有期徒刑之罪，被告於本院準備程序進行
    中，就被訴事實為有罪之陳述，經本院認合於刑事訴訟法第
    273條之1第1項之規定，裁定進行簡式審判程序，合先敘明
    。
乙、實體部分
一、訊據被告甲○○對於事實三所載之犯罪事實，於本院準備程
    序、審理中自白認罪，而被告為警查獲後所採集之尿液（代
    號為：184），經送詮昕科技股份有限公司檢驗結果，呈大
    麻經人體代謝後之大麻代謝類物陽性反應；安非他命、甲基
    安非他命陽性反應，此有真實姓名代號對照表、詮昕科技股
    份有限公司於97年6月26日出具之濫用藥物尿液檢驗報告附
    卷可稽（見毒偵字第1703號偵查卷第13、14 頁）。是認被
    告上開自白內容應與事實相符，其施用第二級毒品安非他命
    、大麻等犯行，應堪認定。
二、按(一)施用第一、二級毒品為犯罪行為，毒品危害防制條例第
    10條定有處罰明文。故施用第一、二級毒品者，依前揭規定
    本應科以刑罰。惟基於刑事政策，對合於一定條件之施用者
    ，則依同條例第20條、第23條之規定，施以觀察、勒戒及強
    制戒治之保安處分。(二)毒品危害防制條例於民國92年7月9日
    修正公布，自93年1月9日施行，其中第20條、第23條將施用
    毒品之刑事處遇程序，區分為「初犯」及「5年內再犯」、
    「5年後再犯」。依其立法理由之說明：「初犯」，經觀察
    、勒戒或強制戒治後，應為不起訴處分或不付審理之裁定；
    經觀察、勒戒或強制戒治執行完畢釋放後，「5年內再犯」
    者，因其再犯率甚高，原實施之觀察、勒戒及強制戒治既已
    無法收其實效，爰依法追訴或裁定交付審理。至於經觀察、
    勒戒或強制戒治執行完畢釋放後，「5年後再犯」者，前所
    實施之觀察、勒戒或強制戒治已足以遮斷其施用毒品之毒癮
    ，為期自新及協助其斷除毒癮，仍適用「初犯」規定，先經
    觀察、勒戒或強制戒治之程序。從而依修正後之規定，僅限
    於「初犯」及「5年後再犯」二種情形，始應先經觀察、勒
    戒或強制戒治程序。倘被告於5年內已再犯，經依法追訴處
    罰，縱其第3次（或第3次以上）再度施用毒品之時間，在初
    犯經觀察、勒戒或強制戒治執行完畢釋放5年以後，已不合
    於「5年後再犯」之規定，且因已於「5年內再犯」，顯見其
    再犯率甚高，原實施觀察、勒戒或強制戒治，已無法收其實
    效，即應依該條例第10條處罰（最高法院95年度第7次刑事
    庭會議決議參照）。準此，茍被告其施用毒品之犯行，前經
    觀察、勒戒或強制戒治執行完畢後，5年內曾因再施用毒品
    之行為，而經法院判處刑罰之處遇程序確定者，縱其係於觀
    察、勒戒或強制戒治執行完畢5年後再為本案施用毒品，應
    認屬「再犯」之範疇，直接適用刑罰處遇之程序。經查，被
    告(1)前於88年間，因施用毒品案件，經臺灣士林地方法院以
    88年度毒聲字第2759號裁定送觀察、勒戒後，認無繼續施用
    毒品傾向，並於89年1月15日執行完畢而釋放。(2)又於92年
    月間，因2犯施用毒品案件，經臺灣桃園地方法院以92 年度
    毒聲字第838號裁定送觀察、勒戒後，認有繼續施用毒品傾
    向，再經該院以92年度毒聲字第1129號裁定施予強制戒治，
    嗣於92年12月30日因停止戒治而出所、付保護管束，迄至93
    年1月9日因毒品危害防制條例新修正而停止處分，尚未執行
    完畢（所犯刑責部分，業經臺灣桃園地方法院於92年10月23
    日以92年度壢簡字第921號判處應執行有期徒刑9月、諭知易
    科罰金折算標準確定，並於93年1月5日易科罰金執行完畢）
    。(3)復於上開觀察勒戒執行完畢後5年內，即自93年7月間起
    至93年9月25日止，因連續施用第一、二級毒品犯行，經臺
    灣士林地方法院以94年度交訴字第1號各判處有期徒刑10、6
    月，先經臺灣高等法院駁回上訴，嗣經最高法院於94年8月
    18日駁回上訴確定等情，有臺灣高等法院被告前案紀錄表、
    在監在押全國紀錄表在卷可按，被告既於89年1月15日強制
    戒治執行完畢之5年內再犯上開(2)、(3)所示之施用毒品犯行
    ，是其於觀察勒戒執行完畢5年後再犯本案施用第二級毒品
    犯行，徵諸前開最高法院95年度第7次刑事庭會議決議意旨
    ，自應依法予以論罪科刑。
三、論罪科刑
（一）核被告甲○○所為，係犯2次毒品危害防制條例第10條第2
      項之施用第二級毒品罪。其持有第二級毒品安非他命、大
      麻之低度行為，為施用第二級毒品安非他命、大麻之高度
      行為所吸收，不另論罪。
（二）被告所犯2次施用第二級毒品罪，犯意各別，行為互殊，
      犯罪構成要件不同，應予分論併罰。
（三）被告有事實一所載之前案紀錄，並於93年1月5日易科罰金
      執行完畢等情，有臺灣高等法院被告前案紀錄表、在監在
      押全國紀錄表附卷可佐，被告前受有期徒刑之執行完畢後
      ，其於5年以內故意再犯本件有期徒刑以上之2罪，皆為累
      犯，應依刑法第47條第1項之規定，分別加重其刑。
（三）爰審酌被告無視法令之禁止，前已因施用毒品案件，經法
      院裁定觀察勒戒後，竟仍再度施用足以導致精神障礙及生
      命危險之成癮性毒品，顯無悔改之意，兼以施用毒品所生
      危害以自戕健康為主，暨其犯後坦承犯行等一切情狀，分
      別量處如主文所示之刑，併定其應執行之刑。
四、據上論斷，應依刑事訴訟法第273條之1第1項、第299條第1
    項前段，毒品危害防制條例第10條第2項，刑法第11條前段
    、第47條第1項、第51條第5款，判決如主文。
本案經檢察官洪裕翔到庭執行。
中    華    民    國    97    年    11    月    18    日
                          刑事第三庭法    官    黃美文
以上正本證明與原本無異。
如不服本判決應於收受本判決後10日內向本院提出上訴書狀，其
未敘述上訴理由者，並得於提起上訴後10日內向本院補提理由書
狀 (均須按他造當事人之人數附繕本)「切勿逕送上級法院」。
中    華    民    國    97    年    11    月    18    日
                                    書 記 官    陳怡芳
附錄論罪科刑法條：
毒品危害防制條例第10條第2項：
施用第二級毒品者，處3年以下有期徒刑。


司法院資訊處製作；財團法人民間司法改革基金會備份。
